【裁判字號】    99,消債清,13
【裁判日期】    990129
【裁判案由】    清算事件
【裁判全文】
臺灣板橋地方法院民事裁定            99年度消債清字第13號
聲  請  人  甲○○
上列當事人聲請消費者債務清理事件，本院裁定如下：
    主  文
聲請人甲○○自中華民國九十九年一月二十九日下午四時起開始
清算程序。
命司法事務官進行本件清算程序。
    理  由
一、按更生方案未依消費者債務清理條例第59條、第60條規定可
    決時，除有該條例第64條規定之情形外，法院應以裁定開始
    清算程序，消費者債務清理條例第61條定有明文。又法院開
    始清算程序之裁定，應載明其年、月、日、時，並即時發生
    效力。債務人之財產不敷清償清算程序之費用時，法院應裁
    定開始清算程序，並同時終止清算程序，同條例第83條第1
    項、第85條第1 項亦分別明定有明文。
二、經查：
  (一)本件聲請人聲請更生，前經本院97年度消債更字第1600號裁
    定開始更生程序在案，惟經本院民事執行處就聲請人所提，
    清償總金額新臺幣（下同）1,440,000元，分96期（8年），
    每月清償15,000元之更生方案，採行書面可決方式，以民國
    98年11月25日板院輔97執消債更星字第162 號函通知各債權
    人是否確答該更生方案結果，債權人渣打國際商業銀行股份
    有限公司、臺灣中小企業銀行股份有限公司、兆豐國際商業
    銀行股份有限公司、花旗（臺灣）商業銀行股份有限公司、
    聯邦商業銀行股份有限公司、玉山商業銀行股份有限公司、
    中國信託商業銀行股份有限公司及永豐商業銀行股份有限公
    司均來函表示反對，致更生方案未獲已申報無擔保及無優先
    債權人過半數，且所代表之債權額，逾已申報無擔保及無優
    先債權額之1/2 同意，亦即債務人所提之更生方案，未能依
    消費者債務清理條例第60條規定獲得債權人之同意。
  (二)而聲請人於98年11月2 日所提出之更生方案表明，其曾兼職
    菜市場麵攤工作每月6,000 元收入來源因麵攤關閉，故已無
    此筆收入，現今每月收入為聲請人所擔任水茵茵企業有限公
    司負責人，每月收入10,000元。惟依聲請人提出水茵茵企業
    有限公司之98年1至8月營業人銷售額與稅額申報書（見本院
    97年度執消債更字第162號卷第289頁-292頁），仍無法查知
    其每月固定收入究係為何，又聲請人所示每月收入尚且低於
    行政院勞工委員會公告之基本工資17,280元，是聲請人是否
    有盡力提高收入，以求履行更生方案，不無疑義。
  (三)又如聲請人所言屬實，其現今每月收入為10,000元，每月必
    要支出為5,561元，剩餘4,439元，則聲請人提出每月15,000
    元之更生方案，復未提供相當資力之保證人或其他收入來源
    之證明，僅泛稱願再縮衣節食節省開銷、家庭支出倚靠配偶
    支付等語，即便聲請人每月全部必要支出皆仰賴配偶，其所
    主張每月全部收入10,000元，仍無法支付更生方案每月清償
    15,000元，是聲請人所提出之更生方案有消費者債務清理條
    例第63條第1項第8款無履行可能之情形。
  (四)又消費者債務清理條例第64條第1 項規定法院得不經債權人
    會議可決，得逕依債務人之聲請或依職權以裁定認可更生方
    案，其立法理由在於：債務人如有薪資、執行業務所得等固
    定收入，並將其可處分所得之一定部份充為清償，於債權人
    之權益已有保障，使更生程序更為簡易、迅速，故如債務人
    提出之更生方案，倘法院認為條件公允，得不待債權人會議
    可決，逕依債務人之聲請或依職權裁定認可。查本件聲請人
    提出之更生方案，每月清償更生方案之金額，並非由聲請人
    之固定收入扣除必要支出所餘可處分之所得提出，故聲請人
    雖提出本身每月收入10,000元，又於98年9月7日於本院召開
    債權人會議時陳稱：伊收入很不穩定，每月清償的數額須扣
    除開店費用才能算出云云，惟遍查全卷，聲請人從未提出水
    茵茵企業有限公司每月收支狀況或計算明細，又聲請人於聲
    請更生時，於財政部臺灣省北區國稅局財產歸屬資料清單中
    寫明「水茵茵企業有限公司每月皆入不敷出，無任何價值，
    已於97年9 月申請停業，等待政府核准」等字樣（見本院97
    年度消債更字第1600號卷第23頁），揆諸前揭說明，聲請人
    所主張之每月收入10,000元，不應認屬消費者債務清理條例
    第64條第1 項規定之「薪資、執行業務所得或其他固定收入
    」。準此，本件堪認已符合消費者債務清理條例第61條規定
    ，應由本院以裁定開始清算程序。
三、按法院終止清算程序後，債務人之債務並非當然免除，仍應
    由法院斟酌消費者債務清理條例有關免責之規定，例如本條
    例第133 條、第134 條、第135 條等，依職權認定是否裁定
    免責，以避免債務人基於脫免債務之意圖，故意提出顯難使
    債權人接受之方案，造成無法經債權人會議可決其更生方案
    ，而依法律規定進入清算程序之結果，故法院終止清算程序
    後，債務人雖有免責之機會，惟其財產不敷清償清算程序之
    費用如係因上述條例所定不可免責之事由所致，法院即非當
    然為免責之裁定，債務人就其所負債務仍應負清償之責，附
    此敘明。
中    華    民    國    99    年    1     月    29    日
                  民事第二庭    法  官  吳振富
上為正本係照原本作成。
本件不得抗告。
中    華    民    國    99    年    1     月    29    日
                                書記官  李宏明

司法院資訊處製作；財團法人民間司法改革基金會備份。
